【裁判字號】    92,易,631
【裁判日期】    920321
【裁判案由】    誣告
【裁判全文】
臺灣臺中地方法院刑事判決                          九十二年度易字第六三一號
    公  訴  人  臺灣臺中地方法院檢察署檢察官
    被      告  丁○○
右列被告因誣告案件，經檢察官提起公訴（九十年度偵字第二二一六號），本院判
決如左：
    主  文
丁○○未指定犯人，而向該管公務員誣告犯罪，處有期徒刑肆月，如易科罰金，以參
佰元折算壹日。緩刑年。
    事  實
一、丁○○明知發票人均為薛進源，付款銀行均為高雄縣興達港區漁會，帳號為00
    000000之○號、票號分別為ＳＤＦ0000000號、ＳＤＦ00000
    00號，發票日分別為民國（下同）九十年八月三十一日、九十年八月五日，票
    面金額均為新台幣（下同）五萬元之支票二紙，業於九十年六月二十五日晚上十
    九時許，在臺中市北屯區水景里十二鄰水景巷三八之六號住處交付丙○○，供丙
    ○○處理債務問題，丙○○並在前開二紙支票後面背書後，以其中發票日為九十
    年八月五日之支票持向友人調現，並將其中二萬元交付丁○○，另紙發票日為九
    十年八月三十一日之支票則直接交付第三人抵債。詎丁○○於前開支票屆期前因
    向丙○○追索該等支票不得要領，唯恐薛進源前揭帳戶因存款不足而跳票，影響
    債信，竟於九十年七月十九日二十一時十分許，未指定犯人，而向臺中市警察局
    第五分局文昌派出所謊稱上開支票於九十年七月十九日，在臺中市○○區○○路
    四段三○五號失竊，報請該管司法警察機關，協助偵查竊盜罪嫌。嗣於九十年八
    月六日，上開ＳＤＦ0000000號支票經不知情之第三人王麗民提示付款，
    因丁○○已將前開二紙支票掛失止付，致未獲兌現。惟因丙○○在該紙提示之支
    票後面背書，丙○○經警以涉嫌竊盜罪移送臺灣臺中地方法院檢察署偵辦，嗣經
    該署檢察官偵查，就丙○○竊盜罪嫌部份為不起訴處分後，丙○○遂提出告訴。
二、案經丙○○訴請臺灣臺中地方法院檢察署檢察官偵查起訴。
    理  由
一、訊據被告丁○○對於右揭事實於本院審理中自白犯罪坦承不諱，核與告訴人丙○
    ○及證人乙○○、甲○○所指訴暨證述之情節相符，又被告丁○○確實曾收受告
    訴人丙○○交付之二萬元，已據被告丁○○供承在卷，核與告訴人丙○○指訴將
    ＳＤＦ0000000號支票持向友人調現後，曾將二萬元交付被告丁○○之情
    相符。再本案ＳＤＦ0000000號、ＳＤＦ0000000號支票，發票日
    分別為九十年八月三十一日、九十年八月五日，案外人薛進源高雄縣興達港區漁
    會，帳號為000000000號帳戶，在本案九十年八月五日支票提示前之帳
    戶內存款僅餘十六元，有高雄縣興達港區漁會九十二年一月二十一日高興漁信字
    第九二○○六六號函一份及所檢附之資金往來情形附卷可稽，苟ＳＤＦ0000
    000號支票提示必遭退票無疑。次查告訴人丙○○曾在前開已轉讓之票號ＳＤ
    Ｆ0000000支票之背面簽名背書，此有該張支票正反面影本在卷可憑，衡
    情一般宵小竊嫌若要銷贓，為避免被警循線查獲，必會湮滅一切與自己有關聯之
    證據資料，豈會甘冒自陷囹圄之風險而貿然簽名留下證據之理？而本件支票又是
    轉給告訴人丙○○熟識之人，警方如要反向追查亦係易如反掌，告訴人丙○○並
    非癡愚之人自當深知此理，惟其仍在支票背面簽名且將支票轉讓熟人提示，益徵
    該支票並非告訴人丙○○竊得無訛。且支票若係告訴人丙○○所竊，告訴人丙○
    ○於前開竊盜案警訊中，自無另外提出另一紙尚未提示之票號ＳＤＦ00000
    00號支票之理。參以被告丁○○自述支票於九十年七月十九日遺失，並於同日
    晚上立刻至臺中市警察局第五分局文昌派出所報案，惟並未於翌日馬上至高雄縣
    興達港區漁會辦理掛失止付，遲至同年八月一日始辦理完畢，實已有違一般失竊
    支票者恐遭人盜領之急切心態，更與其失竊當日即報警之積極態度迴異。且被告
    丁○○至警局報案時聲稱支票失竊，並詳述失竊支票之票號及面額，並經警記載
    於偵訊筆錄上，然其前往高雄縣興達港區漁會辦理掛失止付時，卻以支票金額未
    記載之空白票據掛失止付，亦未依照票據掛失止付規範第四條規定，向金融機構
    提出止付通知後，應於五日內向付款行庫提出已為聲請公示催告之證明，致其止
    付通知失其效力，並經高雄縣興達港區漁會於同年八月二十七日發函通知高雄市
    票據交換所，並寄交票據掛失止付失效通知書等情，均足以啟人疑竇。是被告丁
    ○○係在避免案外人薛進源之支票，因存款不足跳票致影響票信，而謊報本案支
    票遺失，灼然甚明。此外，復有前揭支票影本二份、高雄市票據交換所退票理由
    單影本一份、臺中市警察局第五分局文昌派出所九十年七月十九日偵訊筆錄、票
    據掛失止付通知書、高雄縣興達港區漁會事故票據登錄／解除單、高雄縣興達港
    區漁會九十年八月二十七日函、票據掛失止付失效通知書各一份附於臺灣臺中地
    方法院檢察署九十年度偵字第一五八二三號卷宗內，有該卷宗影本在卷足稽。事
    證至臻明確，被告丁○○自白，核與事實相符，自堪採信，其誣告犯行洵堪認定
    。
二、核被告丁○○所為，係犯刑法第一百七十一條第一項之誣告罪。被告丁○○觸犯
    刑法第一百七十一條第一項之誣告罪，於所誣告之案件，裁判確定前自白犯罪事
    實，依刑法第一百七十二條規定，減輕其刑。爰審酌被告丁○○犯罪之動機係因
    向告訴人丙○○追索其出借之前揭支票不得要領，唯恐其父薛進源前開帳戶因存
    款不足而跳票，影響債信，年輕識淺，且情急未及深慮，致罹刑典，犯罪目的、
    手段、品行尚佳，並無不良前科，此有台灣台中地方法院檢察署刑案資料查註紀
    錄表一份在卷可按、所生危害及於警訊暨偵查中極力矯飾犯行，耗費司法資源甚
    鉅，原不宜輕縱，然犯罪後於本院審理中坦認罪愆，頗具悔意，犯後態度尚佳等
    一切情狀，量處如主文所示之刑，並諭知易科罰金之折算標準，以資懲儆。末查
    被告丁○○前未曾受有期徒刑以上刑之宣告，有臺灣臺中地方法院檢察署刑案資
    料查註紀錄表一份附卷可按，被告丁○○坦承犯行，深具悔意，其經此教訓，當
    知警惕戒慎而無再犯之虞，本院綜核各情，認其所受上開宣告之刑，以暫不執行
    為適當，爰併予宣告緩刑三年，以啟自新。
據上論斷，應依刑事訴訟法第二百九十九條第一項前段、刑法第一百七十一條第一項
、第一百七十二條、第四十一條第一項前段、第七十四條第一款、罰金罰鍰提高標準
條例第一條前段、第二條，判決如主文。
中      華      民      國    九十二    年      三      月    二十一    日
                                        臺灣臺中地方法院刑事第四庭
                                            法  官      洪  俊  誠
右正本證明與原本無異。
如不服本判決，應於判決送達後十日內向本院提出上訴狀，上訴於臺灣高等法院臺中
分院(須附繕本)。
                                            書記官
中      華      民      國    九十二    年      三      月    二十一    日
附錄論罪科刑實體法條文：
刑法第一百七十一條：
未指定犯人，而向該管公務員誣告犯罪者，處一年以下有期徒刑、拘役或三百元以下
罰金。
（罰金部份業經提高十倍為三千元）
未指定犯人，而偽造、變造犯罪證據，或使用偽造、變造之犯罪證據，致開始刑事訴
訟程序者，亦同。
刑法第一百七十二條：
犯第一百六十八條至第一百七十一條之罪，於所虛偽陳述或所誣告之案件，裁判或懲
戒處分確定前自白者，減輕或免除其刑。


司法院資訊處製作；財團法人民間司法改革基金會備份。
